臺灣臺北地方法院刑事判決　　　　　　　　　　　　　九十三年度訴字第七五五號
　　公　訴　人　臺灣臺北地方法院檢察署檢察官
　　被　　　告　甲○○
　　指定辯護人　本院公設辯護人曾德榮
右列被告因違反槍砲彈藥刀械管制條例案件，經檢察官提起公訴（九十三年度偵字第
八九九０號），本院判決如左：
    主    文
甲○○未經許可，持有可發射子彈具有殺傷力之土造霰彈槍，處有期徒刑陸月，併科
罰金新臺幣萬元，罰金如易服勞役，以新臺幣玖佰元（即銀元佰元）折算壹日。
緩刑貳年。扣案如附表所示之物，沒收。
    犯罪事實
一、甲○○明知未經中央主管機關即內政部許可，不得無故持有具有殺傷力之槍枝、
    子彈，竟於民國（下同）九十二年十二月中旬某日，未經內政部許可，在臺北縣
    永和市○○路上某小吃攤，收受真實年籍姓名不詳、綽號「小黑」之成年男子所
    贈與，均具有殺傷力之土造霰彈槍乙把及　ＧＡＵＧＥ制式霰彈二顆後，即在
    其位於臺北市○○區○○街八八巷六二號之住處無故持有之。嗣於九十三年一月
    十四日十五時許，甲○○於未有任何有偵查犯罪職權之公務員知悉其無故持有前
    述之槍枝、子彈前，即攜帶上開槍枝、子彈，至臺北市政府警察局中正第二分局
    （以下稱中正二分局）自首報繳，表示願意接受裁判（甲○○自首報繳之上開子
    彈二顆，均已由鑑定機關即內政部警政署刑事警察局【以下稱刑事局】於鑑定時
    擊發而不存在，詳後述），經警將該霰彈槍、子彈送請刑事局鑑驗後，發現均有
    殺傷力，而知上情。
二、案經中正二分局移送臺灣臺北地方法院檢察署檢察官偵查起訴。
    理    由
一、右揭犯罪事實，業據被告甲○○於警詢、偵查及於本院審理中坦承不諱（見九十
    三年度毒偵字第五八六號卷第六至八頁、九十三年度核退字第三二一號卷第四頁
    、本院九十三年八月四日審判筆錄），且有扣案之土造霰彈槍乙把（槍枝管制編
    號0000000000號）、　ＧＡＵＧＥ制式霰彈二顆（均已鑑驗試射）
    足資佐證；又扣案之上開槍枝、子彈，經刑事局鑑驗結果：送鑑土造霰彈槍一支
    ，認係兩節式土造鋼管槍，以打擊底火（藥）引爆子彈內火藥為發射動力，機械
    性能良好，可擊發　ＧＡＵＧＥ制式霰彈，認具殺傷力。另　ＧＡＵＧＥ制
    式霰彈二顆，彈底均具撞擊痕跡，經實際試射，均可擊發，亦均認具殺傷力，此
    有該局九十三年二月二十六日刑鑑字第０九三００一三五０九號槍彈鑑定書乙份
    在卷可證（見九十三年度偵字第八九九０號卷第四至八頁），足認扣案之槍枝、
    子彈確具有殺傷力，而屬槍砲彈藥刀械管制條例第四條第一項第一款及第二款所
    規定之槍砲及彈藥。是依(一)扣案之前開槍枝、子彈及(二)刑事局所出具之槍彈鑑定
    書等補強證據已足資擔保被告於警詢、偵查及本院審理中所為上開任意性自白具
    有相當程度之真實性，而得使本院確信被告前述自白之犯罪事實確屬真實，從而
    依刑事訴訟法第一百五十六條第一項「被告之自白，非出於強暴、脅迫、利誘、
    詐欺、疲勞訊問、違法羈押或其他不正之方法，且與事實相符者，得為證據。」
    及第二項「被告之自白，不得作為有罪判決之唯一證據，仍應調查其他必要之證
    據，以察其是否與事實相符。」規定，本院自得依被告前述自白及前開補強證據
    認定被告確有為前述犯行，本件事證明確，被告之犯行堪以認定，應予依法論科
    。
二、按槍砲彈藥刀械管制條例第十一條之「其他可發射金屬或子彈具有殺傷力之各式
    槍砲」，係指同條例第四條第一項第一款規定之「火砲、肩射武器、機關槍、衝
    鋒槍、卡柄槍、自動步槍、普通步槍、馬槍、手槍、鋼筆槍、瓦斯槍、麻醉槍、
    獵槍、空氣槍、魚槍、改造模型槍」以外之其他可發射金屬或子彈具有殺傷力之
    各式槍砲。是本件扣案之土造霰彈槍，為兩節式土造鋼管槍，以打擊底火（藥）
    引爆子彈內火藥為發射動力，機械性能良好，可擊發　ＧＡＵＧＥ制式霰彈，
    而具殺傷力，已如前述，自屬槍砲彈藥刀械管制條例第四條第一項第一款及第十
    一條所規定之「其他可發射金屬或子彈具有殺傷力之各式槍砲」。次按，槍砲彈
    藥刀械管制條例第四條第一項第二款之「彈藥」，係指前款各式槍砲所使用之砲
    彈、子彈及其他具有殺傷力或破壞性之各類炸彈、爆裂物。而本件扣案之制式霰
    彈，可為本件扣案之土造霰彈槍使用，亦如前述，自屬槍砲彈藥刀械管制條例第
    四條第一項第二款所規定之「彈藥」。另槍砲彈藥刀械管制條例第七條第四項未
    經許可持有同條例第七條第一項所列彈藥罪，其中「彈藥」係指「各類砲彈、炸
    彈、爆裂物」等三種，並不包含「子彈」在內，如行為人未經許可無故持有子彈
    ，應該當於同條例十二條第四項所規定未經許可持有子彈罪之構成要件。又槍砲
    彈藥刀械管制條例第四條所稱之槍砲、彈藥，依同條例第五條之規定，非經中央
    主管機關即內政部許可，不得製造、販賣、運輸、轉讓、出租、出借、持有、寄
    藏或陳列。故被告未經內政部許可而持有上開槍枝、子彈，核其所為，分別係犯
    槍砲彈藥刀械管制條例第十一條第四項之未經許可無故持有其他可發射子彈具有
    殺傷力之各式槍砲罪及同條例第十二條第四項之未經許可無故持有子彈罪。再被
    告以一行為同時持有具殺傷力之制式霰彈二顆，因僅侵害一法益而屬單純一罪，
    自應僅論以持有子彈一罪論。另其以一行為同時持有上開槍枝、子彈，係以一行
    為觸犯數構成要件不同之罪名，為想像競合犯，應依刑法第五十五條之規定，從
    一重之未經許可無故持有其他可發射子彈具有殺傷力之各式槍砲罪論處。另查被
    告於未有任何有偵查犯罪職權之公務員知悉其無故持有前述之槍枝、子彈前，即
    攜帶上開槍枝、子彈，至中正二分局自首報繳，表示願意接受裁判等情，亦有中
    正二分局刑事案件移送書在卷可憑（見九十三年度毒偵字第五八六號卷第四頁）
    ，是被告既已向該管公務員申述犯罪事實，而不逃避接受裁判，合於自首要件，
    並報繳持有之全部槍枝、子彈，惟考量被告持有槍枝、子彈對於社會危害之程度
    非輕，不宜免刑，故依槍砲彈藥刀械管制條例第十八條第一項前段「犯本條例之
    罪自首，並報繳其持有之全部槍砲、彈藥、刀械者，減輕或免除其刑；」、刑法
    第六十六條但書「有期徒刑減輕者，減輕其刑至二分之一。但同時有免除其刑之
    規定者，其減輕得至三分之二。」規定，減輕其刑至三分之二。爰審酌槍砲、彈
    藥均屬高度危險之物品，非經主管機關許可不得擅自持有，以維社會大眾安全，
    故被告無故持有上開槍枝、子彈，嚴重危害社會安全，惟鑑於其自首報繳槍枝、
    子彈，並坦承犯行犯後態度良好暨其智識程度、品行等一切情狀，量處如主文所
    示之刑，並就罰金刑部分諭知易服勞役之折算標準。次按「刑法第四十條（本院
    按為現行法為刑法第四十一條第一項前段）所稱犯最重本刑為三年以下有期徒刑
    之刑者，係指法定最重本刑而言，並不包括依總則加重或減輕情形在內。」，司
    法院院解字第三七五五號解釋可資參照。而本院雖宣告被告如主文所示之有期徒
    刑六月，惟被告所犯未經許可無故持有其他可發射子彈具有殺傷力之各式槍砲罪
    ，法定刑本為一年以上七年以下有期徒刑，併科新臺幣七百萬元以下罰金，雖經
    依前述槍砲彈藥刀械管制條例第十八條第一項前段、刑法第六十六條但書之規定
    減輕其刑至三分之二，而使減輕後之法定刑其中就有期徒刑部分為成為四月以上
    二年四月以下有期徒刑，惟該「減輕其刑」之規定，並未變更被告所犯未經許可
    無故持有其他可發射子彈具有殺傷力之各式槍砲罪之構成要件或犯罪態樣，易言
    之，並非對特定之罪減輕其法定刑，乃相當於刑法總則之減輕，故本院依前開規
    定減輕其刑三分之二後，而對被告判處有期徒刑六月，依前開司法院院解字第三
    七五五號解釋意旨，仍無刑法第四十一條第一項前段之適用【司法院（73）廳刑
    一字第六０三號函，亦採同一見解可資參照】，故本院即未就宣告被告如主文所
    示之有期徒刑部分，併為諭知易科罰金之折算標準，應予說明。又被告前固於八
    十五年十月間，因幫助非法吸用化學合成麻醉藥品安非他命及非法吸用化學合成
    麻醉藥品安非他命而違反麻醉藥品管理條例案件，經本院分別判處有期徒刑二月
    、五月，並定其應執行刑為有期徒刑六月，判決確定後於八十六年一月十八日易
    科罰金執行完畢，惟其於該案件執行完畢後，五年以內即未曾因再犯罪而受有期
    徒刑以上刑之宣告，此有臺灣高等法院被告全國前案紀錄表一份在卷可參，其因
    一時失慮，致罹刑典，事後已自首犯行，深具悔意，經此刑之宣告後，應知警惕
    而無再犯之虞，本院因認暫不執行其刑為當，予以宣告緩刑二年，以啟自新。
三、扣案之如附表編號一所示之土造霰彈槍，經鑑定結果具有殺傷力，已如前述，係
    屬違禁物，應依刑法第三十八條第一項第一款、第二項之規定，不問屬於犯人與
    否，由本院宣告沒收之。又被告自首報繳之前開子彈二顆，如前所述，均鑑定具
    有殺傷力，本亦係違禁物，依刑法第三十八條第一項第一款、第二項規定本應由
    本院不問屬於犯人與否為沒收之諭知，惟該二顆具有殺傷力之子彈業據刑事局於
    鑑驗時擊發，而均已不存在（見前揭鑑定書及鑑定函），則以該本應沒收之物於
    本院為本件裁判時之狀態，應認已不存在，爰不為沒收該二顆具有殺傷力子彈之
    諭知（最高法院五十一年台上字第一一三四號判例、最高法院八十五年度台上字
    第二五０三號判決意旨參照），附此說明。
四、檢察官於起訴書之證據並所犯法條欄就被告持有制式霰彈部分，認被告所為係該
    當於槍砲彈藥刀械管制條例第七條第四項未經許可持有同條例第七條第一項所列
    彈藥罪，惟前開同條例第七條第一項所指之「彈藥」，係指「各類砲彈、炸彈、
    爆裂物」等三種，並不包含「子彈」在內，故被告所為係該當於同條例十二條第
    四項未經許可持有子彈罪之構成要件，已如前述，且全程到庭實行公訴之檢察官
    亦於本院九十三年八月四日審理時當庭更正被告之所犯法條為槍砲彈藥刀械管制
    條例第十二條第四項之罪，故本件並無變更起訴法條之問題，併予說明（其實本
    段之敘述，容或有謂無庸再於判決書為此贅載，惟為顧及裁判書對外公開時，因
    未能將審判筆錄一併公表，為免閱讀本件判決書、起訴書之人，發現本件判決書
    、起訴書為何有上述之差異，爰仍予以說明如上）。
據上論斷，應依刑事訴訟法第二百九十九條第一項前段，槍砲彈藥刀械管制條例第十
一條第四項、第十二條第四項、第十八條第一項前段，刑法第十一條、第五十五條、
第四十二條第二項前段、第七十四條第二款、第三十八條第一項第一款，罰金罰鍰提
高標準條例第二條，現行法規所定貨幣單位折算新臺幣條例第二條，判決如主文。
本案經檢察官陳焜昇到庭執行職務。
中　　　華　　　民　　　國　　九十三　　年　　　八　　　月　　 十九 　　日
                                  臺灣臺北地方法院刑事第九庭
                                      審判長法  官  葉建廷
                                            法  官  吳冠霆
                                            法  官  官信成
右正本證明與原本無異。
檢察官、被告如不服本判決，應於判決送達後十日內向本院提出上訴狀。
                                            書記官  蔡嘉萍
中　　　華　　　民　　　國　　九十三　　年　　　八　　　月　　 十九 　　日
附錄本案論罪科刑法條：
槍砲彈藥刀械管制條例第十一條：
未經許可，製造、販賣或運輸第四條第一項第一款所稱其他可發射金屬或子彈具有殺
傷力之各式槍砲者，處五年以上有期徒刑，併科新臺幣一千萬元以下罰金。
未經許可，轉讓、出租或出借前項所列槍砲者，處三年以上十年以下有期徒刑，併科
新臺幣七百萬元以下罰金。
意圖供自己或他人犯罪之用，而犯前二項之罪者，處無期徒刑或七年以上有期徒刑，
併科新臺幣一千萬元以下罰金。
未經許可，持有、寄藏或意圖販賣而陳列第一項所列槍砲者，處一年以上七年以下有
期徒刑，併科新臺幣七百萬元以下罰金。
第一項至第三項之未遂犯罰之。
槍砲彈藥刀械管制條例第十二條：
未經許可，製造、販賣或運輸子彈者，處一年以上七年以下有期徒刑，併科新台幣五
百萬元以下罰金。
未經許可，轉讓、出租或出借子彈者，處六月以上五年以下有期徒刑，併科新台幣三
百萬元以下罰金。
意圖供自己或他人犯罪之用，而犯前二項之罪者，處三年以上十年以下有期徒刑，併
科新台幣七百萬元以下罰金。
未經許可，持有、寄藏或意圖販賣而陳列子彈者，處五年以下有期徒刑，併科新台幣
三百萬元以下罰金。
第一項至第三項之未遂犯罰之。
附表：
┌───┬─────┬───────┬────────────────┐
│編  號│  名    稱│  重量或數量  │  扣  押  物  品  清  單  編  號│
├───┼─────┼───────┼────────────────┤
│  １  │土造霰彈槍│壹把（槍枝管制│  臺灣臺北地方法院檢察署九十三年│
│      │          │編號一一０二０│  度青保管字第一六０號編號１    │
│      │          │二二七九七號）│                                │
│      │          │              │                                │
└───┴─────┴───────┴────────────────┘
